臺灣臺北地方法院刑事判決　　　　　　　100年度易字第248號
公　訴　人　臺灣臺北地方法院檢察署檢察官
被　　　告　馬天嘯
上列被告因傷害等案件，經檢察官聲請以簡易判決處刑（99年度
偵字第23653 號），本院（100年度簡字第201號）認有不合於簡
易判決處刑之情形，改依通常程序審理後，判決如下：
    主  文
馬天嘯傷害人之身體，處拘役肆拾日，如易科罰金，以新臺幣壹
仟元折算壹日。
被訴恐嚇危害安全部分，無罪。
    事  實
一、馬天嘯係擔任「傳家大樓」（位於臺北巿中正區○○○路○
    段75號）總幹事，於民國99年9月15日下午3時50分許，因不
    滿住戶李鐘麟將其所有之房屋鑰匙交予房屋仲介人員，致房
    屋仲介人員在「傳家大樓」內任意進出，而與李鐘麟發生爭
    執，雙方口角過程中，馬天嘯竟基於傷害之犯意，先徒手勒
    住李鐘麟脖子，再拉扯毆打李鐘麟臉部、頸部、胸部及身體
    ，過程中導致李鐘麟所穿著之上衣破損而不堪使用，因而致
    李鐘麟受有臉、頸部之磨損或擦傷，肘、前臂及腕之表淺損
    傷、磨損或擦傷，小腿挫傷，小腿之擦傷表淺損傷、磨損或
    擦傷等傷害
二、案經李鐘麟訴由臺北巿政府警察局中正第二分局報告臺灣臺
    北地方法院檢察署檢察官偵查後聲請簡易判決處刑。
    理  由
壹、有罪部分：
一、證據能力部分：
    按被告以外之人於審判外之言詞或書面陳述，除法律有規定
    者外，不得作為證據；又被告以外之人於審判外之陳述，雖
    不符合同法第159條之1至第159條之4之規定，但經當事人於
    審判程序同意作為證據，法院審酌該言詞陳述或書面陳述作
    成時之情況，認為適當者，亦得為證據；又當事人、代理人
    或辯護人於法院調查證據時，知有第159條第1項不得為證據
    之情形，而未於言詞辯論終結前聲明異議者，視為有前項之
    同意，刑事訴訟法第159條第1項及第159條之5分別定有明文
    。查本判決下列所引用之各項證據方法之證據能力，檢察官
    及被告馬天嘯於本院準備程序及審判期日中均未予爭執，且
    迄至言詞辯論終結前亦未再聲明異議，本院審酌該等言詞陳
    述及書面陳述作成時之情況，並無不宜作為證據之情事，依
    刑事訴訟法第159條之5第2 項之規定，自得作為證據，合先
    敘明。
二、前揭事實，業據被告迭於偵查中、本院準備程序及本院審理
    時均坦承不諱（見偵卷第34、35頁、本院卷第21頁反面、56
    頁反面），核與證人即告訴人李鐘麟於警詢時指訴及偵查中
    證述、證人朱正留於警詢時證述大致相符（見偵卷第6、7、
    10、11、27頁），並有郵政總局郵政醫院99年9 月15日證字
    第99005726號診斷證明書1紙、上衣相片2幀、臺北巿政府警
    察局中正第二分局扣押筆錄1 份、臺北巿政府警察局中正第
    二分局南昌路派出所扣押物品目錄表及領據各1 紙在卷可稽
    （見偵卷第13、14、16至20頁），綜上，由前述相關人證及
    書證等補強證據，足證被告上開任意性自白核與事實相符。
    本案事證明確，被告前開傷害、損壞物品之犯行均堪予認定
    ，應依法論科。
三、核被告所為，係犯刑法第227條第1 項之傷害罪、第354條之
    損壞物品罪。被告一個動手毆打告訴人之行為，同時造成告
    訴人受傷及上衣損壞之結果，為一行為觸犯數罪之想像競合
    犯，屬於裁判上一罪之關係，應依刑法第55條之規定，從一
    重之傷害罪論處。至聲請簡易判決處刑書原認被告上開傷害
    、損壞物品之犯行應分論處罰，但業經蒞庭檢察官起稱兩罪
    為裁判上一罪關係，附此陳明。爰審酌被告與告訴人間因房
    屋仲介進入大樓問題發生爭執，不思以理性方式解決，竟以
    徒手拉扯毆打之方式傷害告訴人，致告訴人之身體受有上開
    之傷害，且損壞告訴人衣物，所為實不可取，且事後未與告
    訴人達成和解，賠償告訴人因此所受之損害，惟念其犯後尚
    知坦承犯行，並考量其犯罪動機、目的、手段等一切情狀，
    量處如主文所示之刑，並諭知易科罰金之折算標準，以資懲
    儆。
貳、無罪部分：
一、公訴意旨略以：被告為上開犯行後，告訴人報警處理，員警
    到場後，被告仍心有不甘，竟基於恐嚇之故意，以「我打他
    ，當時就是我打他，我還打算殺他」等加害人生命、身體之
    語恐嚇告訴人，致告訴人心生畏懼，足生危害於安全，因認
    被告另涉有刑法第305條恐嚇危害安全罪嫌等語。
二、按犯罪事實應依證據認定之，無證據不得認定犯罪事實。又
    不能證明被告犯罪者，應諭知無罪之判決，刑事訴訟法第15
    4條第2項、第301條第1項分別定有明文。又告訴人之告訴，
    係以使被告受刑事訴追為目的，是其陳述是否與事實相符，
    仍應調查其他証據以資審認，最高法院著有52年臺上字第13
    00號判例可資參照。復按認定不利於被告之事實，須依積極
    證據，苟積極證據不足為不利於被告事實之認定時，即應為
    有利於被告之認定，更不必有何有利之證據，最高法院30年
    上字第816號判例意旨亦揭示甚詳。又按刑法第305條之恐嚇
    罪，所稱以加害生命、身體、自由、名譽、財產之事，恐嚇
    他人者，係指以使人生畏怖心為目的，而通知將加惡害之旨
    於被害人而言。若僅在外揚言加害，並未對於被害人為惡害
    之通知，尚難構成本罪，此可觀最高法院52年臺上字第751
    號判例意旨甚明。又按刑法第305 條恐嚇罪之成立，須被害
    人因加害人惡害之通知心生畏懼，而有不安全之感覺為要件
    ；若被害人並未因之而生畏怖，即不足對其致生安全上之危
    險，尚難以該罪相繩，合先敘明。
三、公訴意旨認被告犯刑法第305 條恐嚇危害安全罪，無非以上
    開事實業據告訴人於警詢時指訴及偵查中證述、錄音光碟及
    勘驗筆錄為其主要論據。訊據被告對於伊在員警抵達後，曾
    陳稱「我打他，當時就是我打他，我還打算殺他」等語固不
    爭執，惟堅決否認有何恐嚇危害安全之犯行，辯稱：警員警
    到場後，認為伊是現行犯，要對伊上手銬，伊認為員警好像
    在配合告訴人，處理態度有所偏頗，因而與員警發生爭執，
    上開話語是伊和員警爭執期間，向員警陳述的，而非向告訴
    人所言，伊並沒有恐嚇告訴人等語。
四、經查：被告於告訴人報警處理，員警到場後，曾言及「我打
    他，當時就是我打他，我還打算殺他」等詞，業據被告供認
    不諱，核與告訴人於警詢時指訴及偵查中證述情節相符，並
    有錄音光碟及勘驗筆錄在卷可佐，此部分事證明確，固可認
    為真實。次查，被告與員警、告訴人間對話之內容，略為：
    被告：我打他，當時就是我打他，我還打算殺他。
    員警：再說一次，再說一次。
    被告：我還打算殺他。是你先伸腳。
    告訴人：警察先生有看到....他恐嚇我，現行犯....他打我
            ，都有錄影機....。
    員警：我請你過來。
    被告：現在你要先偵查，要先偵查，你先偵查，是他激怒..
          ..什麼現行犯，你先偵查，媽的，你先把事情搞清楚
          。
    員警：你講話客氣一點。
    被告：我不是對你，我是對他。
    員警：你要告他？
    告訴人：對，我要告他，絕對告。
    有本院及臺灣臺北地方法院檢察署勘驗筆錄各1 份附卷足憑
    （見本院卷第58頁、偵卷第44至46頁）。觀諸上開對話內容
    ，被告顯係在員警到場後，詢問案發經過時，方有向員警揚
    言要毆打告訴人，還要殺告訴人之情緒言語，是被告辯稱：
    上開言詞並非對被告所為，而是向員警陳述等語，顯與事實
    相符而可以採信。被告上開所為之言論，既非對告訴人所為
    ，則自非對告訴人為惡害之通知，又處理員警係屬局外之人
    ，與告訴人並無何親誼關係，被告雖言欲毆打、殺害告訴人
    剁手剁腳，對員警而言亦事不關己，聽後自無何心生畏怖之
    理，自與恐嚇罪之犯罪構成要件尚屬有間。再者，告訴人於
    被告為上開言語之後，告訴人不僅在場多次與被告發生爭論
    ，彼此叫罵，之後，又直接在現場撥打電話與被告所任職之
    保全公司，要求對方立刻前來處理，否則就要通知媒體予以
    報導，亦有前開勘驗筆錄可參；況且，告訴人於警詢及偵查
    中亦未於隻字片語提及其因被告上開言詞，而有何心生畏怖
    之情形，以上告訴人之舉措，均顯示告訴人未因被告前開言
    詞而對被告有所顧忌，實難認告訴人有因被告之行為而陷於
    畏懼。
五、綜上，本件尚無充分積極證據足資證明被告有對告訴人為惡
    害之通知，且前開言詞足使告訴人心生畏懼，致危及其生活
    之安全感，故實難謂被告有恐嚇之犯行存在，本件即與刑法
    第305 條恐嚇罪之犯罪構成要件不符，公訴人所舉之證據既
    不足以達到一般人不致於有所懷疑，而得確信為真實之程度
    ，此外，復查無其他積極證據足以證明被告有上述恐嚇危害
    安全犯行，揆諸前開規定及判例意旨，自應就此部分為無罪
    之諭知。
據上論斷，應依刑事訴訟法第452條、第284條之1、第299條第1
項前段、第301條第1項，刑法第277條第1 項、第354條、第55條
、第41條第1項前段，刑法施行法第1條之1，判決如主文。
本案經檢察官趙雪瑛到庭執行職務。
中    華    民    國   100    年    6     月    17    日
                  刑事第十三庭  法  官  陳君鳳
以上正本證明與原本無異。
如不服本判決應於收受送達後10日內向本院提出上訴書狀，並應
敘述具體理由；其未敘述上訴理由者，應於上訴期間屆滿後20日
內向本院補提理由書（均須按他造當事人之人數附繕本）「切勿
逕送上級法院」。告訴人或被害人如對於本判決不服者，應具備
理由請求檢察官上訴，其上訴期間之計算係以檢察官收受判決正
本之日期為準。
                                書記官  楊湘雯
中    華    民    國   100    年    6     月    20    日
附錄論罪科刑法條
刑法第277條
傷害人之身體或健康者，處3年以下有期徒刑、拘役或1千元以下
罰金。
犯前項之罪因而致人於死者，處無期徒刑或7 年以上有期徒刑；
致重傷者，處3年以上10年以下有期徒刑。
刑法第354條
毀棄、損壞前二條以外之他人之物或致令不堪用，足以生損害於
公眾或他人者，處2年以下有期徒刑、拘役或5百元以下罰金。